臺灣臺北地方法院民事判決  
110年度家繼訴字第45號
原      告  蘇光愛
被      告  蘇光智  住臺北市○○區○○○路0段000巷00弄0                        ○0號
            蘇光慧

被      告  蘇光慈  住臺北市○○區○○○路0段000巷00弄0                        ○0號
上  2   人
訴訟代理人  蘇光智
被      告  蘇鼐  

上列當事人間分割遺產事件，本院於民國111年1月14日言詞辯論
終結，判決如下：
    主      文
兩造被繼承人蘇詹寶珍（身分證統一編號：Z000000000號）所遺
如附表一所示之遺產，應分割如附表一本院分割方式欄所示。
訴訟費用由兩造依附表二所示之比例負擔。
    事實及理由
壹、程序事項：
　　被告蘇鼐經合法通知未於言詞辯論期日到場，核無民事訴訟
    法第386條各款所列情形，按照家事事件法第51條準用民事
    訴訟法第385條第1項前段規定，依原告之聲請，由其一造辯
    論而為判決。
貳、實體事項：
一、原告起訴主張：
  ㈠被繼承人蘇詹寶珍於民國109年9月8日死亡，所遺財產如附表
    一所示，兩造為其全體繼承人，應繼分如附表二所示；而財
    政部臺北國稅局遺產稅免稅證明書上所載之臺北市○○區○○段
    ○○段0000000000000地號及門牌號碼臺北市○○區○○○路0段000
    巷00弄0○0號建物，被繼承人已於109年1月9日贈與外孫女戴
    芝琳，並繳付贈與稅新臺幣（下同）118.716元。本件遺產
    並無不能分割之情形，亦無不能分割之約定，然因繼承人蘇
    鼐聯繫無著而無法協議分割，而經詢問銀行後，股票及公債
    僅能由一人繼承。爰依民法第1164條規定訴請分割遺產。
  ㈡並聲明：1.兩造公同共有被繼承人蘇詹寶珍如附表一所示之
    遺產准予分割，分割方式依附表一原告主張分割方式欄為分
    割。蘇光智與蘇光愛就所分得部分，再與蘇光慧、蘇光慈均
    分。2.訴訟費用依附表二所示應繼分比例負擔。
二、被告蘇光智及被告蘇光慧、蘇光慈委由代理人蘇光智辯以：
  ㈠同意原告提出之分割方案。
  ㈡並聲明：同意原告之訴。
三、被告蘇鼐經合法通知未到庭，亦未提出書狀作何聲明或陳述
    。
四、經查：
  ㈠原告主張之事實，有被繼承人死亡證明書、兩造戶籍謄本、
    繼承系統表、財政部臺北國稅局遺產稅免稅證明書、財政部
    臺北國稅局贈與稅繳清證明書、元大商業銀行股份有限公司
    109年10月20日元銀字第10900122723號函、合作金庫商業銀
    行新生分行109年10月14日合金新生字第1090003458A號函、
    臺北富邦銀行客戶資產現況表、蘇詹寶珍郵政存簿儲金簿封
    面暨內頁影本等件在卷可憑，堪信屬實。
　㈡按繼承人得隨時請求分割遺產。但法律另有規定或契約另有
    訂定者，不在此限；繼承人有數人時，在分割遺產前，各繼
    承人對於遺產全部為公同共有；公同共有物之分割，除法律
    另有規定外，準用關於共有物分割之規定；各共有人，除法
    令另有規定外，得隨時請求分割共有物，但因物之使用目的
    不能分割或契約訂有不分割之期限者，不在此限，民法第11
    64條、第1151條、第830條第2項、第823條第1項分別定有明
    文。而訴求分割共有物之目的，在消滅共有關係，至於分割
    之方法，則由法院依職權定之，不受當事人聲明之拘束。是
    遺產之分割方法，法院有自由裁量之權，不受共有人主張之
    拘束，然應斟酌當事人之聲明、各繼承人之利害關係、遺產
    之性質及價格、利用價值、經濟效用、經濟原則及使用現狀
    、各繼承人之意願、全體共有人之利益等相關因素，而為公
    平妥適之判決。經查，本件被繼承人所遺如附表一所示之遺
    產，兩造在分割遺產前，就上述遺產之全部為公同共有，系
    爭遺產並無不能分割之情形，亦無不分割之約定，兩造既不
    能協議分割，則原告請求裁判分割，於法自屬有據。又原告
    雖主張如附表一之原告主張分割方式欄所示，然依原告所主
    張之分割方式，則被告蘇光慧及蘇光慈已無從自遺產直接獲
    得找補（遺產已全數分由蘇光愛、蘇光智、蘇鼐取得），尚
    需蘇光愛及蘇光智另行给付，若後續就此給付生有爭議，蘇
    光慧、蘇光慈勢必另起訴訟請求給付，恐有衍生糾紛之虞。
    又附表一編號三及編號七、八、九之美金公債及股票部分，
    雖原告陳稱：伊問過銀行，銀行說股票及公債只能一個人繼
    承等語，然原告所述係以原物分割為其論述前提，若為變價
    分割，則變價所得之金額，即得依應繼分平均分配。是本院
    斟酌遺產之性質、經濟效用及全體共有人之利益認依附表一
    本院分割方式欄所示分割被繼承人遺產，應屬適當公允，爰
    判決如主文第一項所示。
五、因共有物分割、經界或其他性質上類似之事件涉訟，由敗訴
    當事人負擔訴訟費用顯失公平者，法院得酌量情形，命勝訴
    之當事人負擔其一部，民事訴訟法第80條之1定有明文。本
    件分割遺產之訴，係固有必要共同訴訟，兩造間本可互換地
    位，且兩造均蒙其利，本院認訴訟費用由兩造依應繼分比例
    負擔，較為公平，爰諭知如主文第2項所示。
六、本件事證已臻明確，兩造其餘攻擊防禦方法及訴訟資料，與
    判決結果不生影響，爰不一一論列，附此敘明。　　
七、訴訟費用分擔之依據：家事事件法第51條、民事訴訟法第80
    條之1、第85條第1項但書。
中　　華　　民　　國　　111 　年　　2 　　月　　24　　日
                      家事法庭  法  官  陳伯均
以上正本係照原本作成。
如對本判決上訴，須於判決送達後20日內向本院提出上訴狀。如
委任律師提起上訴者，應一併繳納上訴審裁判費。
中　　華　　民　　國　　111 　年　　2 　　月　　24　　日
                                書記官  劉文松
附表一：
編號 遺產項目 內容（新臺幣） 原告主張分割方式 本院分割方式 一 台北富邦銀行台幣存款 863,751元及其孳息 由蘇鼐取得 由兩造依附表二所示應繼分比例分配之  二 台北富邦外幣存款 2,742,746元及其孳息 由蘇光智取得 由兩造依附表二所示應繼分比例分配之。 三 台北富邦美金公債 1,569,299元及其孳息 由蘇光愛取得 變價後，依附表二所示應繼分比例分配之。 四 郵局存款 295,699元及其孳息 由蘇鼐取得 由兩造依附表二所示應繼分比例分配之。 五 元大銀行存款 263,822元及其孳息 由蘇光智取得 由兩造依附表二所示應繼分比例分配之。 六 合作金庫銀行存款 2,362元及其孳息 由蘇光智取得 由兩造依附表二所示應繼分比例分配之。 七 鴻海股票 156股 由蘇光愛取得 變價後，依附表二所示應繼分比例分配之。  八 群益證券股票 280股 由蘇光愛取得 變價後，依附表二所示應繼分比例分配之。  九 勝華股票 99股 由蘇光愛取得 由蘇光愛取得 

附表二：兩造應繼分比例
編號 姓名 應繼分比例 一 蘇光愛 1/5 二 蘇光智 1/5 三 蘇光慧 1/5 四 蘇光慈 1/5 五 蘇鼐 1/5